【裁判字號】    90,台上,5905
【裁判日期】    900926
【裁判案由】    違反毒品危害防制條例等罪
【裁判全文】
最高法院刑事判決                                九十年度台上字第五九○五號
    上  訴  人  甲○○
                乙○○
右上訴人等因違反毒品危害防制條例等罪案件，不服台灣高等法院台中分院中華民國
九十年六月六日第二審判決（八十九年度上訴字第二一一五號，起訴案號：台灣台中
地方法院檢察署八十八年度偵字第二一四八二號），提起上訴，本院判決如左：
    主  文
原判決關於甲○○販賣第二級毒品部分撤銷，發回台灣高等法院台中分院。
其他上訴駁回。
    理  由
一、撤銷發回部分
本件原判決認定上訴人甲○○基於意圖營利之概括犯意，自民國八十八年三月間起至
同年三月底止，連續在台中縣清水鎮○○路清水國民中學（下稱清水國中）附近，以
每小包新台幣（下同）一千元代價，販賣第二級毒品安非他命三次予謝武宏施用牟利
等情，因而撤銷第一審關於上訴人此部分科刑判決，改判仍論處上訴人連續販賣第二
級毒品，累犯罪刑，固非無見。惟有罪判決書，對於被告有利之證據不採納者，應說
明其理由，為刑事訴訟法第三百十條第二款所明定，故有罪判決書對於被告有利之證
據，如不加以採納，必須說明其不予採納之理由，否則即難謂非判決不備理由之違法
。查上訴人始終否認販賣安非他命予謝武宏，證人謝武宏固於警訊、偵查及一審證稱
向上訴人購買安非他命，然其尚於一審陳稱係依警局提供之照片指認……只知朋友口
頭上都稱販賣安非他命之人為「潘仔」，但看照片也不能十分確定……（見一審卷第
七十三頁），其與販賣安非他命之人不熟，且事隔很久，不見得認得出來等語（見一
審卷第二四七頁）。原判決對此有利於上訴人之證據，未予採信，又未說明不予採信
之理由，自有判決不備理由之違誤。上訴人曾於原審聲請調閱謝武宏所涉之台灣台中
地方法院檢察署八十八年度毒聲字第二三四七號案件卷證資料，查明謝武宏有無於該
案供出毒品來源，以究明出售安非他命之人是否即上訴人，原審未加調查，復未說明
其理由，亦有未洽。上訴意旨執以指摘原判決不當，非無理由，應認原判決此部分有
發回更審之原因。其餘被訴販賣第二級毒品，原判決不另為無罪諭知部分，基於審判
不可分原則，應併予發回。
二、駁回部分
（一）甲○○部分
按刑事訴訟法第三百七十七條規定：上訴於第三審法院，非以判決違背法令為理由，
不得為之。是提起第三審上訴，應以原判決違背法令為理由，係屬法定要件，如果上
訴理由狀未依據卷內訴訟資料，具體指摘原判決不適用何種法則或如何適用不當，或
所指摘原判決違法情事，顯與法律規定得為第三審上訴理由之違法情形，不相適合時
，均應認其上訴為違背法律上之程式，予以駁回。次按犯罪事實之認定、證據之取捨
及證據之憑信力如何，乃事實審法院之職權，如其取捨不違背經驗法則與論理法則，
即不得指為違法，而據為上訴第三審之理由。原判決依憑上訴人甲○○之部分自白、
共同被告乙○○及證人周國揚、林福瑞、紀仕強、陳世鑫之陳述、法務部調查局鑑定
通知書、照片、長昕生活事業股份有限公司新東分公司濫用藥物尿液檢驗報告、扣案
第一級毒品及行動電話等證據資料，資以認定上訴人有販賣第一級毒品未遂及連續轉
讓第一級毒品犯行，因而撤銷第一審此部分科刑判決，改判仍論處上訴人販賣第一級
毒品未遂，累犯（有期徒刑七年六月）及連續轉讓第一級毒品，累犯（有期徒刑一年
二月）罪刑，已詳所憑證據與認定之理由，經核所為論均與卷內證據資料相符，
其證據之取捨與證據證明力判斷職權之行使暨法則適用之論，均無違背證據法則與
實定法則，從形式上觀察，並無違背法令之情形存在。查證人林福瑞已證陳因其坐在
偵防車前座，沒聽到乙○○所說之毒品數量與金額等語，故其證言僅不若紀仕強證詞
詳細而已，並無上訴意旨所指二人之證言有重大瑕疵之情形。原判決綜合前揭證據資
料，論以販賣第一級毒品未遂罪，尚不能指為理由不備，而執為第三審上訴之適法理
由。乙○○陳稱上訴人之毒品放在桌上，其自己拿起來吸，因其協助上訴人販毒，且
與上訴人是同鄉關係，上訴人始免費提供第一級毒品供其施用，上訴人亦供稱曾給乙
○○施用一、二次而未收錢，只要乙○○來找，即拿給其吸等語（見一審卷第三十二
頁背面、三十三頁）。上訴人既非以營利目的提供或同意乙○○施用，原判決論以轉
讓第一級毒品罪，即無不合。又原判決係採用上訴人於偵查、審判中之自白暨乙○○
警訊、偵查與審判中之證言，資為認定上訴人轉讓第一級毒品罪之憑據，非單採乙○
○警訊之證詞，故原判決未說明或調查乙○○警訊筆錄錄音情形，仍不得指為調查職
責未盡。上訴意旨置原判決理由已明白論斷之事項於不顧，對於原審採證認事之職權
行使，究竟如何違背法令，並未依據卷內訴訟資料為具體之指摘，仍執陳詞，否認犯
罪，為單純之事實上爭執。又徒憑己見，漫指原判決不備理由、理由矛盾、調查職責
未盡及適用法則不當，殊非適法之第三審上訴理由，應認此部分之上訴違背法律上之
程式，予以駁回。
（二）乙○○部分
查上訴期間為十日，自送達判決後起算，刑事訴訟法第三百四十九條前段定有明文。
本件經原審判決後，於九十年六月十八日送達於上訴人乙○○收受，有送達證書附卷
可按，其上訴期間扣除在途期間三日，截至七月一日業已屆滿，因其期間之末日為星
期日，應順延至七月二日屆滿，乃竟延至同年七月三日始行提起上訴，顯已逾期，其
上訴自非合法，應予駁回。
據上論結，應依刑事訴訟法第三百九十五條前段、第三百九十七條、第四百零一條，
判決如主文。
中      華      民      國     九十     年      九      月    二十六    日
                              最高法院刑事第三庭
                                  審判長法官  陳  錫  奎
                                        法官  洪  清  江
                                        法官  李  伯  道
                                        法官  呂  丹  玉
                                        法官  陳  世  雄
      右正本證明與原本無異
                                              書  記  官
中      華      民      國     九十     年      十      月      四      日


司法院資訊處製作；財團法人民間司法改革基金會備份。
